---
title: "_Larus audouinii_ - obrada GPS podataka"
author: "mzec"
date: "October 18, 2017"
output:
  html_document: default
  pdf_document: default
---

```{r setup, include=FALSE}
library(tidyverse)
library(raster)
library(sp)
library(spdplyr)
library(lubridate)
library(adehabitatHR)
library(adehabitatHS)
library(alphahull)
library(rgeos)
library(httr)
library(trip)
library(rgdal)
  
source(file = 'telemetry_f.R')
source(file = 'data/laraud_extent.R')

knitr::opts_chunk$set(echo = TRUE)
```

## Postavke

```{r postavke}
# minimalni broj lokacija, foragingtrips() funkcija će filtrirati kraće tripove:
opt_minp <- 3
# radijus oko gnijezda za definiranje "kolonije" (u metrima):
opt_radius <- 500
# definiranje CRS-ova
wgs84 <- crs("+proj=longlat +datum=WGS84 +no_defs +ellps=WGS84 +towgs84=0,0,0")
htrs96 <- crs("+proj=tmerc +lat_0=0 +lon_0=16.5 +k=0.9999 \
              +x_0=500000 +y_0=0 +ellps=GRS80 +towgs84=0,0,0,0,0,0,0 +units=m +no_defs")
# definiranje mjesta gniježđenja (središte kolonije)
nest <- SpatialPoints(list(longitude = 549608, latitude = 4735945), proj4string = htrs96)
```


## Unos podataka

### Granice država

```{r input_podloge}
# dohvaćanje podloga
# funkcija raster::getData() dohvaća s GADM online baze državne granice:
hr <- getData(name = "GADM", country = 'HRV', level = 0, path = 'data/')
it <- getData(name = "GADM", country = 'ITA', level = 0, path = 'data/')
al <- getData(name = "GADM", country = 'ALB', level = 0, path = 'data/')
mn <- getData(name = "GADM", country = 'BIH', level = 0, path = 'data/')
bh <- getData(name = "GADM", country = 'MNE', level = 0, path = 'data/')
sl <- getData(name = "GADM", country = 'SVN', level = 0, path = 'data/')

# spajanje pojedinačnih država u jedan sloj
drzave <- rbind(hr, it, al, mn, bh, sl) %>% spTransform(CRSobj = htrs96)
plot(drzave)

# manje precizne granice za cijeli svijet
svijet <- readOGR(dsn = 'data/worldborders/', layer = 'TM_WORLD_BORDERS-0.3')
```

### Ostale podloge za pribaviti

 - Batimetrija
 - Temperatura mora
 - Prim. produkcija (klorofil a)
 - Kretanje ribarskih brodica

### GPS točke

#### Dohvat podataka

GPS podatke s Ecotone servera direktno dohvaća funkcija `get_ecotone_data()` koja se nalazi u odvojenoj skripti s funkcijama `telemetry_f.R`. Zatim odvojene mjesece posprema u jednu tablicu, `tab`, koju funkcijom `mkspat()` pretvara u R-ov prostorni format (`sptab`).

```{r input_ecotone}
# username i šifra za pristup ecotone website-u
auth <- readLines("data/auth_laraud.txt")

# funkcija get_ecotone_data() dohvaća sa ecotone servera posljednju verziju podataka za određeni mjesec i godinu:
suppressMessages({
mj05 <- get_ecotone_data(2017, 5, "crogull", auth[1], auth[2])
mj06 <- get_ecotone_data(2017, 6, "crogull", auth[1], auth[2])
mj07 <- get_ecotone_data(2017, 7, "crogull", auth[1], auth[2])
mj08 <- get_ecotone_data(2017, 8, "crogull", auth[1], auth[2])
})

tab <- bind_rows(mj05, mj06, mj07, mj08)
tab$GpsID <- as.factor(tab$GpsDescription)

# mkspat() funkcija od obične tablice radi prostornu tablicu, tj. spatialpoints dataframe:
sptab <- mkspat(tab, crs = htrs96)
plot(mkspat(tab, crs = wgs84), col = sptab$GpsID, pch = "o")
plot(svijet, add = TRUE)
```

## Obrada podataka

### Kategorizacija prema prisutnosti na gnjezdištu

Dodan je logički vektor `sptab$AtColony` koji govori je li pojedina GPS točka 'na koloniji' (`TRUE`) ili nije (`FALSE`). Radijus kolonije definiran je u varijabli `opt_radius` (vidi "Postavke").

```{r atcolony}
# dodavanje logičkog vektora za prisutnost na koloniji
sptab$AtColony <- spatfilter(input = sptab, excl_geom = nest, radius = opt_radius)
{
  plot.c(drzave, radius = 1)
  plot(gBuffer(nest, width = opt_radius), add = TRUE)
  plot(sptab[sptab$AtColony,], add = TRUE)
  plot(sptab[!sptab$AtColony,], add = TRUE, col = rgb(1, 0, 0))
}
```

### Filtriranje prema periodu gniježđenja

U varijabli `period` su zadani početak (tj. vrijeme označavanja) i kraj gniježđenja.

```{r period_filter}
# definiranje perioda gniježđenja za svaku jedinku
period <- tibble(GpsID = as.factor(c("CROG01", "CROG02", "CROG03", "CROG04", "CROG05")),
                 # ovdje je definiran početak sezone, tj. za 2017. trenutak postavljanja trackera 
                 pocetak = as.POSIXct(c("2017-05-02 11:00:00",
                                        "2017-05-02 11:00:00",
                                        "2017-05-03 13:00:00",
                                        "2017-05-03 13:00:00",
                                        "2017-05-03 13:00:00"), 
                                      format = "%Y-%m-%d %H:%M:%S", 
                                      tz = "UTC"),
                 # ovdje je definiran kraj gniježđenja, tj. trenutak od kojeg se iz ponašanja ptice
                 # može zaključiti da više ne gnijezdi ("ručno" utvrđeno uvidom u podatke):
                 kraj = as.POSIXct(c("2017-06-04 03:00:00",
                                     "2017-07-09 12:00:00",
                                     "2017-06-30 10:00:00",
                                     "2017-06-08 07:30:00",
                                     "2017-06-25 07:00:00"), 
                                   format = "%Y-%m-%d %H:%M:%S", 
                                   tz = "UTC"))

# filtriranje prema periodu gniježđenja
sptab_g <- sptab %>%
  left_join(period, by = "GpsID") %>% 
  filter(GPSTime > pocetak & GPSTime < kraj)

{
  plot.p(drzave)
  plot(sptab_g, col = sptab$GpsID, pch = '*', add = TRUE)
}
```

### Prepoznavanje izlazaka s kolonije

Izlasci s kolonije, ili "foraging trips", su definirani kao skup _uzastopnih_ GPS lokacija koje imaju preko neke minimalne vrijednosti zračne udaljenosti (`opt_radius`: `r opt_radius`) od gnijezda (varijabla `nest`, koordinate: `r format(coordinates(nest)[1], scientific = FALSE)`, `r format(coordinates(nest)[2], scientific = FALSE)`). Funkcija `foragingtrips()` pronalazi takve uzastopne GPS točke i numerira ih prema izlasku u stupac `TripID`.

```{r fja_foragingtrips}
# funkcija za numeriranje odlazaka s kolonije
# ulaz: dataframe sa $AtColony stupcem (i.e. output spatfilter() funkcije)
foragingtrips <- function(sp_table, minpoints = 3){
  sp_table <- sp_table %>% 
    mutate(TripID = 1 + c(0, cumsum(abs(diff(sp_table$AtColony))))) %>% 
    filter(!AtColony) %>% 
    mutate(TripID = as.numeric(as.factor(TripID)))
  
  trippoints <- sp_table %>% 
    as.tibble() %>% 
    group_by(TripID) %>% 
    summarise(TripPoints = n())

  sp_table <- sp_table %>% 
    left_join(trippoints, by = "TripID") %>% 
    filter(TripPoints >= minpoints)
  # izlaz: dataframe sa TripID i TripPoints stupcima
  # TripID: redni broj za "foraging trip"
  # TripPoints: ukupni broj GPS lokacija za taj foraging trip (za potrebe filtriranja)
  return(sp_table)
}
```

Stupac `TripPoints` za svaku točku daje broj ukupnih GPS točaka zabilježenih u tom izlasku.

```{r trippoints}
sptab_g %>%
  filter(GpsID == "CROG02") %>% 
  foragingtrips(., minpoints = opt_minp) %>% 
  dplyr::select(GpsID, TripID, TripPoints) %>%
  as.data.frame %>% 
  head(., 25)
```

### Pretvaranje u kretnice

Korišteni paketi: `adehabitatLT` i `trip`.

```{r trips_trajectories}
# numeriranje odlazaka s kolonije
g1 <- foragingtrips(filter(sptab_g, GpsID == "CROG01"), minpoints = opt_minp)
g2 <- foragingtrips(filter(sptab_g, GpsID == "CROG02"), minpoints = opt_minp)
g3 <- foragingtrips(filter(sptab_g, GpsID == "CROG03"), minpoints = opt_minp)
g4 <- foragingtrips(filter(sptab_g, GpsID == "CROG04"), minpoints = opt_minp)
g5 <- foragingtrips(filter(sptab_g, GpsID == "CROG05"), minpoints = opt_minp)

# generiranje trip objekata za sve track-ove
g1_trip <- trip(g1, TORnames = c("GPSTime", "TripID"))
g2_trip <- trip(g2, TORnames = c("GPSTime", "TripID"))
g3_trip <- trip(g3, TORnames = c("GPSTime", "TripID"))
g4_trip <- trip(g4, TORnames = c("GPSTime", "TripID"))
g5_trip <- trip(g5, TORnames = c("GPSTime", "TripID"))

# kreiranje "trajectory" objekta
g1_traj <- as.ltraj(xy = coordinates(g1), date = g1$GPSTime, id = g1$TripID)
g2_traj <- as.ltraj(xy = coordinates(g2), date = g2$GPSTime, id = g2$TripID)
g3_traj <- as.ltraj(xy = coordinates(g3), date = g3$GPSTime, id = g3$TripID)
g4_traj <- as.ltraj(xy = coordinates(g4), date = g4$GPSTime, id = g4$TripID)
g5_traj <- as.ltraj(xy = coordinates(g5), date = g5$GPSTime, id = g5$TripID)
{
  plot(g1_trip, main = "CROG01")
  lines(drzave)
  lines(g1_trip)
  
  plot(g2_trip, main = "CROG02")
  lines(drzave)
  lines(g2_trip)
  
  plot(g3_trip, main = "CROG03")
  lines(drzave)
  lines(g3_trip)
  
  plot(g4_trip, main = "CROG04")
  lines(drzave)
  lines(g4_trip)
  
  plot(g5_trip, main = "CROG05")
  lines(drzave)
  lines(g5_trip)
}  

g1_trip
```

